臺灣高雄地方法院民事判決　九十一年度訴字第二二六六號
　　原　　　告　十大環保股份有限公司
　　法定代理人　丙○○
　　被　　　告　亞太隆剛鋼鐵股份有限公司
　　法定代理人　甲○○
　　訴訟代理人　乙○○
右當事人間請求給付工程款事件，本院判決如左：
    主      文
被告應給付原告新台幣玖拾柒萬伍仟元，及其中新台幣陸拾伍萬元自民國八十九年十
二月一日起，新台幣拾貳萬伍仟元自民國九十一年八月二日起，均至清償日止，按
週年利率百分之五計算之利息。
訴訟費用由被告負擔。
本判決於原告以新台幣拾萬元為被告供擔保後，得假執行。但被告如於假執行程
序實施前，以新台幣玖拾柒萬伍仟元為原告預供擔保，得免為假執行。
    事      實      及      理      由
一、原告主張其於民國八十九年九月五日與被告訂立承攬契約（下稱系爭契約），由
    原告承攬被告之冷卻用水處理設備工程（下稱系爭工程），承攬金額為新台幣（
    下同）三百二十五萬元，雙方約定付款方式為「定金：三十二萬五千元，第二期
    款：於工程全部安裝完成後，支付總價百分之八十，尾款：於試車驗收合格後，
    支付總價百分之十」，施工期限為八十九年十一月三十日。詎原告於八十九年十
    一月三十日依約完工後，被告迄今僅支付定金三十二萬五千元及總價百分之六十
    之第二期款一百九十五萬元；原告既已依約完工，依據系爭契約付款方式之約定
    ，被告自應給付剩下之第二期款（即總價百分之二十之款項）計六十五萬元，及
    自完工翌日起至清償日止之遲延利息。另依同上契約條款，被告應於試車合格後
    ，支付總價百分之十款項，而原告完工後即一再催促被告儘速安排試車，然被告
    以鋼鐵業景氣不佳，公司不得已將投資計畫暫停云云為由，不願配合試車，因被
    告拖延期日甚久，且此乃屬可歸責於被告之受領遲延，依民法第二百三十五條但
    書之規定，視為原告已提出給付，故原告一併依約請求被告給付尾款三十二萬五
    千元及其遲延利息。從而聲明：除假執行供擔保金額及被告得供擔保免為假執行
    之諭知外，如主文所示。
二、被告則以其雖尚未給付原告第二期款六十五萬元及尾款三十二萬五千元，惟被告
    之所以未給付上開款項，係因原告就系爭工程尚未完全安裝完成，未完成之部分
    有：化學定量注藥設備、緊急供水凡而、冷卻水溫度計、溶鹽設備及其附屬管線
    等四項；原告既未全部完工，系爭工程自亦未試車驗收合格，從而原告不得請求
    給付第二期款及尾款共計九十七萬五千元等語置辯。並聲明：（一）駁回原告之
    訴及假執行之聲請。（二）如受不利判決，願供擔保請准免為假執行。
三、原告於八十九年九月五日向被告承攬冷卻用水處理設備工程，雙方訂立承攬契約
    ，約定付款方式為「定金：三十二萬五千元，第二期款：於工程全部安裝完成後
    ，支付總價百分之八十，尾款：於試車驗收合格後，支付總價百分之十」，施工
    期限為八十九年十一月三十日。又系爭工程之化學定量注藥設備、緊急供水凡而
    、冷卻水溫度計、溶鹽設備及其附屬管線等設備迄今尚未安裝完成；另被告僅支
    付原告定金三十二萬五千元及總價百分之六十之第二期款一百九十五萬元，尚餘
    九十七萬五千元之工程款迄未給付等事實，為兩造所不爭，並據原告提出工程承
    攬契約書、被告公司九十一年六月二十八日信函、收款明細表、存證信函各一件
    ，及被告提出第二期工程估價單一件為證，堪信其為真正。
四、按債務人非依債務本旨實行提出給付者，不生提出之效力。但債權人預示拒絕受
    領之意思，或給付兼需債權人之行為者，債務人得以準備給付之事情，通知債權
    人，以代提出。民法第二百三十五條定有明文。本件原告主張系爭工程已全部安
    裝完成及試車合格等語，雖為被告所否認，並以前開各詞置辯。惟查：
（一）系爭工程之化學定量注藥設備、緊急供水凡而、冷卻水溫度計、溶鹽設備及其
      附屬管線等設備雖然迄未安裝完成；然查，證人即原告公司施作系爭工程時之
      工務襄理鄭榮洲於本件準備程序期日曾到庭證稱：「（本件工程何時完工？）
      八十九年十一月二十七日。」、「（估驗單內估驗說明欄第二、三、四項記載
      之事項為何意？）第三項緊急供水凡而是因為被告公司應負責的水管部分完全
      沒有做好，我們無法裝上去，催了二個星期被告公司也沒有做，所以我們只好
      把東西交給被告公司簽收，有簽收單。第二項（即化學定量注藥設備）與第四
      項（即冷卻水溫度計）的物品都是小物件，裝上去一下子就好了，我們怕先裝
      很容易被拆下偷走，所以當場表示試車時再安裝，被告現場人員也沒有反對的
      意見。」等語（見本院九十一年十一月二十七日準備程序筆錄），而被告已簽
      收緊急供水凡而一組，有物料簽收單附卷可稽；再參以被告公司於九十一年六
      月二十八日曾致函原告，內容為：「本公司（即被告）於八十九年九月五日外
      包給貴公司（即原告）冷卻用水處理設備工程，業已完工，僅未試車完成交機
      而已，本應依約安裝完成同時付第二期款，但因國際全面性鋼鐵不景氣，乃至
      不得不將投資計劃全面暫停，並採取收編及裁員等措施，以因應不景氣之衝擊
      ，希望能在各方面的支持下共渡難關。本公司雖在極度困難經營下，亦徵得貴
      公司體諒准予先付第二期40﹪及30﹪之分期付款實在感恩不盡。」等語，被告
      於該函內自承系爭工程原告已完工，並向原告解釋無法依約給付第二期款之原
      因，完全未以化學定量注藥設備、緊急供水凡而、冷卻水溫度計等設備未安裝
      完成一節抗辯尚未完工不須付款等情，足認兩造就系爭工程之完工，均同意緊
      急供水凡而交由被告簽收以代安裝完成，及化學定量注藥設備、冷卻水溫度計
      由原告暫時保管，待試車時再當場安裝即可。又兩造簽訂之承攬契約後附之規
      範書第四條「主要設備規範說明」中，第三項「自動軟化器」項目內附件一已
      註明「溶鹽池採2.5立方公尺ＲＣ構造，內貼磁磚（業主自備）。」，有系爭
      承攬契約書在卷可憑，復參酌被告於上開九十一年六月二十八日信函中自承系
      爭工程已完工，未以溶鹽設備及其附屬管線未設置為由主張尚未完工拒絕付款
      等情，綜上可知，溶鹽設備及其附屬管線屬業主（即被告）應自行設置之設備
      ，不在原告施工範圍內，是即使系爭工程溶鹽設備及其附屬管線尚未安裝完成
      ，亦與原告是否完工無涉。從而，原告已依約將緊急供水凡而交由被告簽收，
      並暫時代為保管化學定量注藥設備及冷卻水溫度計等設備，復將系爭工程其餘
      設備均安裝完成，應認原告已於施工期限即八十九年十一月三十日前將系爭工
      程全部安裝完成。
（二）另被告雖辯稱第二期工程估驗單上載明「竣工期限：尚未完工」、「董事長指
      示先支付40﹪」等字句，足見原告並未完工，且就是因為系爭工程尚未完工，
      被告應原告之請求，先支付總價百分之四十及百分之二十（共計百分之六十）
      之款項，原告才會無異議接受；而被告九十一年六月二十八日信函中所稱原告
      已完工云云，僅屬客套用語，與事實不符等語。然查，被告已自承上開估驗單
      上「竣工期限：尚未完工」、「董事長指示先支付40﹪」等字句，均係其事後
      自行填寫（見本院九十一年十月十六日準備程序筆錄），則該等字句既非經兩
      造合意而記載，僅為被告事後任憑己意所加註，自不得據以為對被告有利之認
      定。再查，被告前開九十一年六月二十八日致原告之信函，係於其接到原告於
      九十一年六月四日寄發催款之存證信函後所為之發函，當時被告既已遭原告催
      款，若系爭工程原告尚未安裝完成，衡情被告應回函向原告說明未完工無法付
      款之情形，豈可能回函表示雖已完工但無力全數付款，請原告見諒？被告此部
      分之抗辯不僅與常情悖離甚遠，復未舉證證明前開信函所稱原告已完工云云，
      僅屬客套用語，其抗辯即難採信。復查，原告已於施工期限內依約完成系爭工
      程，已如前述，而被告之所以未給付原告第二期全數工程款，僅先行給付總價
      百分之六十款項之原因，被告亦於九十一年六月二十八日致原告之信函中清楚
      說明，乃因鋼鐵業不景氣，被告公司經營困難，無力全數支付所致，被告並於
      該信函中對原告體諒其困難，准予被告僅先支付部分款項表示感謝之意，有該
      信函在卷足參，是被告辯稱原告係因未完工而同意先收取總價百分之六十款項
      之第二期款等語，顯與事實不符，不足採信。至被告請求勘驗系爭工程現場，
      本院認事證已明，即無必要，併予敘明。
（三）承上，系爭工程迄今雖尚未實際試車完成，惟原告於施工期限屆至前已如期完
      工，並於九十年五月二十三日發函請求被告儘速完成配合工程以利試車，有原
      告公司九十年五月二十三日十環（九十）字第三六號函附卷可考。經查，系爭
      工程之試車驗收，需債權人即被告之配合方能進行，屬給付兼需債權人行為之
      債務，原告於八十九年十一月三十日前已施工完成，並於九十年五月二十三日
      發函催促被告配合試車，惟被告無正當事由仍遲不配合，是揆諸民法第二百三
      十五條但書之規定，被告無正當理由拒絕配合試車，應由被告負受領遲延之責
      ，本件原告既以準備給付之事情通知被告，應認原告已依債務本旨提出給付，
      即系爭工程應視為已經試車驗收合格，原告自得依系爭契約之約定向被告請求
      給付尾款三十二萬五千元及其遲延利息。
五、綜上所述，原告已於施工期限即八十九年十一月三十日前依約將系爭工程全部安
    裝完成，且因被告遲不配合系爭工程之試車驗收，原告遂以準備給付之事情通知
    被告以代提出，應認原告已依債務本旨提出給付，即系爭工程視為已經試車驗收
    合格。從而，原告依據系爭承攬契約之約定，請求被告給付第二期款（即總價百
    分之二十之款項）及尾款共計九十七萬五千元，及其中第二期款六十五萬元部分
    自完工翌日即八十九年十二月一日起，尾款三十二萬五千元部分自起訴狀繕本送
    達被告翌日即九十一年八月二日起，均至清償日止，按週年利率百分之五計算之
    利息，即屬正當，應予准許。
六、兩造分別陳明願供擔保請准宣告假執行或免為假執行，經核均與規定相符，爰分
    別酌定相當之擔保金額予以宣告。
七、本件事證已臻明確，兩造其餘攻擊防禦方法及舉證，核於判決結果不生影響，爰
    不一一論斷，附此敘明。
據上論結，本件原告之訴為有理由，依民事訴訟法第七十八條、第三百九十條第二項
、第三百九十二條，判決如主文。
中　　　華　　　民　　　國　　九十一　　年　　 十二　　 月　　 三十　 　日
                              臺灣高雄地方法院民事第一庭
~B審判長法官　楊富強
~B法　　　官　楊國祥
~B法　　　官　楊筑婷
右為正本係照原本作成。
如不服本判決，應於送達後廿日內，向本院提出上訴狀並表明上訴理由，如於本判決
宣示後送達前提起上訴者，應於判決送達後十日內補提上訴理由書（須附繕本）。
中　　　華　　　民　　　國　　九十一　　年　　 十二　　 月　　 三十 　　日
~B法院書記官　胡淑芳
